最高法院刑事判決　　　　　　　　　　　　　　　八十六年度台上字第六七四○號
　　上　訴　人　甲○○
右上訴人因貪污案件，不服台灣高等法院台南分院中華民國八十六年一月二十三日第
二審更審判決（八十五年度上更(一)字第二六三號，起訴案號：台灣嘉義地方法院檢察
署八十三年度偵字第五三七二號），提起上訴，本院判決如左：
    主  文
原判決撤銷，發回台灣高等法院台南分院。
    理  由
本件原判決撤銷第一審關於上訴人甲○○部分之科刑判決，改判論處上訴人以依據法
令從事公務之人員，對於主管之事務直接圖利罪刑，雖非無見。惟查本件原判決認定
上訴人有圖利嘉冠電力股份有限公司（下稱嘉冠公司）免遭扣款新台幣（下同）一萬
元之利益之犯行，係以按工程施工錄影，係為輔助配電線路檢驗員之現場檢驗，以確
保配電管路施工品質；檢驗員應依其工作經驗重點審視錄影帶內容，判斷施工品質是
否符合標準；承包商未錄製者每天以五千元扣款；且各條件均作為契約內容之一，既
為台灣電力公司（下稱台電公司）所頒「配電管路施工過程錄影作業要點」（下稱施
工錄影要點）第一、三、四、六條所明定，上訴人身為該項工程之檢驗員，自明知且
應遵行該作業要點，乃竟於明知承包商嘉冠公司未依約製作施工錄影時，蓄意不依規
定開立補修通知單予以扣款一萬元，而俟該工程遭抽驗發現有瑕疵時始補開立之，其
於檢驗時主觀上有圖使嘉冠公司獲取免扣一萬元工程款利益之犯意甚明，為其主要論
據。但查前開施工錄影之目的係為補助配電線路檢驗員之現場檢驗，故其執行需由檢
驗員視實際需要，指定承攬商按相關規定內容執行錄影，為該施工錄影要點第一、二
條所明定（見原審更(一)卷第一三六頁）。且據上訴人於原審具狀陳稱：對於承攬商未
依檢驗員之指定執行錄影之處罰，依前開施工錄影要點第四條第一項之規定：「經檢
驗員指定錄製之時段、承包商未錄製者，每天以新台幣五千元扣款，同一工程累計有
三天（含）以上未錄製者加倍扣款」。顯見該扣款規定之要件有二：一為「經檢驗員
指定錄製之時段」，另為「承包商未錄製」始足當之。本件工程係嘉義縣政府申請用
電，縣府數次催辦，嘉冠公司知悉用電孔急，乃利用民國八十二年十月十、十一日之
假日在未知會台電公司嘉義區營業處之情況下擅自動工，檢驗員即上訴人並未在場，
更未有其他檢驗員在場指定錄影，此已據台電公司派員調查屬實，有該公司八十四年
八月十二日電業密字第一七三號函影本為證，上訴人係於八十二年十月十三日前往初
驗，有工作日報影本可稽，則上訴人在嘉冠公司施工期間既未在場，自亦無從「指定
錄製時段」，該公司縱未錄影存證，核與前揭扣款規定之要件，亦屬不符，該公司自
無被扣款之義務，上訴人亦不得對之扣款，則上訴人縱未對該公司扣取工程款，應無
圖利之可言等語（見原審更(一)卷第八十一頁），並提出前述台電公司八十四年八月十
二日（八十四）電業密字第一七三號函影本、工作日報影本、台電公司嘉義區營業處
函稿影本為證（同上卷第八十六－九十五頁）。如果無訛，上開證據應於上訴人有利
。原判決對於上訴人所為前開辯解及所提之有利證據，究竟如何不足採取，並未有所
說明，自嫌判決理由不備而無可維持。上訴意旨，執以指摘，非無理由，應認原判決
有撤銷發回之原因。
據上論結，應依刑事訴訟法第三百九十七條、第四百零一條，判決如主文。
中      華      民      國    八十六    年     十一     月     二十     日
                              最高法院刑事第六庭
                                  審判長法官  黃  劍  青
                                        法官  劉  敬  一
                                        法官  林  增  福
                                        法官  邵  燕  玲
                                        法官  張  清  埤
      右正本證明與原本無異
                                              書  記  官
中      華      民      國    八十六    年     十一     月     二十八   日
